臺灣士林地方法院刑事判決　　　　　　　　　　　　　九十一年度訴字第一三八號
　　公　訴　人　臺灣士林地方法院檢察署檢察官
　　被　　　告　丙○○
　　指定辯護人　林順益
右列被告因殺人未遂案件，經檢察官提起公訴（九十一年度偵字第九一三四號），本
院判決如左：
    主  文
本件公訴不受理。
    理  由
一、公訴意旨以：被告丙○○於民國（下同）九十年九月七日凌晨零時許，在台北市
    北投區○○街四Ｏ二號「萬年青卡拉ＯＫ店」，其可以預見以菜刀刺殺人體胸部
    將造成死亡結果，竟仍基於殺人犯意，於酒後無故持該店內之菜刀一把，朝甲○○之右胸腔部位猛刺一刀，造成甲○○右側胸部穿刺傷合併氣胸、血胸（傷口長
    五公分、寬Ｏ．三公分、深五至十公分，肺臟破裂，右側胸腔大量出血），經送
    醫急救後，始倖免於難。經警據報前往處理查獲，並扣得菜刀一支，案經甲○○
    之配偶乙○○訴由台北市政府警察局北投分局報告偵辨，因認被告丙○○涉有刑
    法第二百七十一條第二項、第一項之殺人未遂罪嫌云云。
二、公訴人認為被告丙○○涉有殺人未遂罪嫌，無非係憑：告訴人乙○○之指訴、被
    告丙○○於警、偵訊坦承於前開時、地持扣案之該店內之菜刀一把，朝被害人甲○○之右胸腔部位猛刺一刀，造成甲○○右側胸部穿刺傷合併氣胸、血胸（傷口
    長五公分、寬Ｏ．三公分、深五至十公分，肺臟破裂，右側胸腔大量出血）、在
    場證人林順益之證述、證人即被害人之主治醫師楊智傑證述被害人甲○○受此重
    創，苟未及時救治，即有生命之危險等語、行政院國軍退除役官兵輔導委員會台
    北榮民總醫院急診診斷證明書一紙、病歷資料一份、被告酒精測試值一紙、現場
    照片二張、凶器照片等執為論據。
三、按犯罪事實應依證據認定之，無證據不得推定其犯罪事實，刑事訴訟法第一百五
    十四條定有明文。又告訴人之告訴，本以使被告受刑事追訴為目的，故其陳述是
    否與事實相符，自應調查其他證據，以資審認（最高法院六十九年台上字第一五
    三一號判決參照），再認定被告有罪之事實，應憑證據，如未能發現相當之證據
    ，或證據不足以證明，自不能以推測或擬制之方法，以為裁判之基礎；且認定事
    實所憑之證據，其為訴訟上之證明，須達於通常一般人均不致有懷疑，而得確信
    其為事實之程度者，始得據為有罪之認定，倘其證明尚未達到此一程度而有合理
    之懷疑存在時，尚難為有罪之認定基礎；另苟積極證據不足以為不利於被告事實
    之認定，即應為有利於被告之認定，更不必有何有利之證據，最高法院三十年上
    字第八一六號、四十年台上字第八六號、七十六年台上字第四九八六號判例分別
    揭有上旨，足資參酌。又按殺人與傷害之區別，應以有無殺意為斷，其受傷之多
    寡及是否為致命部位，輕重如何，有時雖可藉為認定有無殺意之參考，究不能據
    為絕對標準，最高法院十八年上字第一三○九號及十九年上字第七一八號判例參
    照。又殺人未遂之成立，以有殺害他人生命之故意，著手於殺人之實行而未發生
    死亡之結果為要件；倘無使人喪失生命之故意，僅在使其身體、健康受到傷害，
    則為傷害罪。訊據被告丙○○於警偵訊及本院審理中固均坦承於前開時、地持扣
    案之該店內之菜刀一把，朝被害人甲○○之右胸腔部位猛刺一刀，造成甲○○右
    側胸部穿刺傷合併氣胸、血胸等之傷害，惟於警訊及偵審中堅決否認有殺人犯意
    辯稱：伊與被害人甲○○並無仇怨，伊當時喝醉酒，不清楚，不是要殺害被害人
    甲○○等語，經查：
    （一）被告丙○○與被害人甲○○、證人林順益間間並不認識，彼此亦無仇怨，
          於飲酒間復無發生任何齟齬或口角等情，業據被告丙○○供承在卷，且經
          證人林順益、被害人甲○○分別於警訊、偵審中證稱、陳述綦詳，則被告
          丙○○並無殺害被害人甲○○之動機，衡諸常情，被告丙○○是否即有萌
          生殺害被害人甲○○之犯意，誠屬可疑。
    （二）被告丙○○於本院陳稱：「（問：為何持菜刀刺殺被害人甲○○﹖）因當
          時酒醉，但我與被害人甲○○並無仇怨。（問：該菜刀何來﹖）是從該店
          廚房裡拿出來。（問：為何刺殺被害人甲○○﹖）我不清楚當時為何要刺
          殺他，當時我已酒醉。（問：與何人去「萬年青卡拉ＯＫ店」﹖）我自己
          一人。（問：當天喝了多少﹖）喝很多，自當日下午五、六點開始喝。（
          問：當天在「萬年青卡拉ＯＫ店」有無與人爭吵﹖）無，（問：沒有與人
          爭執，為何取菜刀﹖）不清楚。（問：為何知悉該「萬年青卡拉ＯＫ店」
          廚房在何處﹖）因該廚房在廁所旁。（問：當時已酒醉為何尚知廚房在廁
          所旁﹖）不知道。（問：當天在「萬年青卡拉ＯＫ店」有無與朋友在一起
          喝酒﹖）有，在「萬年青卡拉ＯＫ店」有遇上朋友，與朋友及被害人林宗
          雄坐在一桌。（問：當日在店裡遇上朋友是何人﹖）不知其姓名，我原是
          店外與二位朋友聊天，之後再進去店裡唱歌，與被害人甲○○坐同桌，在
          內唱了一會兒就發生本案，當時我尚未唱到歌。（問：當時到廚房取菜刀
          有無他人在場﹖）我不知道。（問：拿菜刀出來之後做何事﹖）在派出所
          他們有告訴我。（問：你在店內的坐的那桌，離廚房多遠﹖）同一樓層。
          （問：是否知道你所取菜刀刺到被害人甲○○﹖）到派出所才知情。（問
          ：為何要菜刀刺殺被害人甲○○﹖）不清楚」等語，被害人甲○○於本院
          陳稱：「（問：當日案發情形﹖）我與被告第一次見面，被告是我朋友的
          朋友，我當時與林順益等四、五位朋友在場，之後我們與被告併成一桌，
          當時我是先到該店，之後被告才到，靜靜的坐在我們這桌，被告有稱他叫
          「阿土」，他有喝點酒，我與被告並不熟，我沒有注意被告起身到廚房去
          ，大家都沒注意，被告接近我時我亦沒有注意，他當時好像是從後面過來
          ，是站著刺我，我以為他是打我一拳，我問他「幹什麼﹖」，當場大家也
          很奇怪，之後我低頭看才知道身上流血，那時被告已將刀子拔出來了。（
          問：與被告是否有仇恨﹖）沒有，我經常到該「萬年青卡拉ＯＫ店」，但
          當天是與被告第一次見面，與他還不熟，我與被告並無仇怨，當日可能是
          誤會，被告可能搞不清楚狀況，我對本案沒意見，不想追究。（問：你去
          過該「萬年青卡拉ＯＫ店」多次，是否描述該店擺設﹖）該店約二十坪許
          ，去廁所要經過廚房。（當庭繪製「萬年青卡拉ＯＫ店」店內擺設簡圖附
          卷）（問：當日被告與其二位朋友與你們一起坐後多久發生本案﹖）約三
          十分鐘，當時我出店時，看見時鐘約是凌晨一時許，到該店是十二點多，
          （問：被告與其友人到該店後有無與你們談論何事發生口角﹖）均無。（
          問：當時你身旁尚否有坐人﹖）被告原坐在我右邊隔一位，之後大家聊天
          ，我右邊之人離坐去與他人聊天，所以被告就坐在我右手邊，之後被告何
          時離坐我不清楚，我當時正與左邊朋友聊天。（問：你被刺後被告有無講
          什麼話﹖）沒有，被告完全沒有出聲，所以大家都搞不清楚他是幹什麼。
          （問：當時被告刺殺你之後，被告有無後續動作﹖）當時我朋友有出手搶
          下被告菜刀，被告亦無反抗，被告當時只是臉上傻笑，我有問被告幹什麼
          ，被告面無表情並未回答。（問：被告持該菜刀刺下去後，有無再要刺你
          之動作﹖）無，（問：被刺後當場是否清醒﹖）當時仍很清醒，到我被送
          到榮總仍清醒，在急診室仍清醒，直到手術時才不知道況。）」等語，在
          場之證人林順益於本院證稱：「（問：在警訊、偵查中所述是否實在？）
          都實在，（問：當時是否認識被告﹖）不認識。（問：案發過程﹖）當時
          被告手拿起來，才看到菜刀，我以為被告是打被害人，我沒有看到菜刀刺
          下去，是被告將刀拔出來，才知道菜刀。（問：有無看到被告廚房拿菜刀
          ﹖）無，（問：喝酒過程有無爭執或口角﹖）均無，當時被告是後面才一
          人進來，與我們坐在一起，我們均與被告不認識，當時被告是否酒醉我不
          清楚，之後被告進來約二十分鐘後，才發生此案，當時是喝高梁滲水但水
          不多。（問：當時你坐之該桌有多少人﹖你坐何處﹖）約七、八人，我面
          向被害人坐，被告坐在被害人旁邊。（問：被告進店後至發生本案後，有
          無注意到被告如何離開﹖）沒有注意。（問：被告刺被害人後，有無搶下
          其菜刀之情形﹖。）被告當時像是愣住了，當時是菜刀刺下之後，就有人
          去搶刀子，不算是搶，應是被告刺入後有點愣住，突然清醒過來，並配合
          將刀子交出來，然後我們就將被害人送醫。（問：被告當時愣一下清醒過
          來，有無作其他動作﹖）無，（問證人案發後何人報案﹖）當時派出所是
          在店對面，是「萬年青卡拉ＯＫ店」老闆娘報案，員警到場後，被告有留
          在現場，是老闆娘告訴員警是被告是行兇者」等語，渠等所述，情節大致
          吻合，自可採信。則觀諸被告丙○○於當場與被害人甲○○同桌飲酒時，
          均沈默不言，其進入廚房拿取扣案之菜刀迄剌入被害人甲○○之身體之過
          程中，在場之被害人甲○○與其餘友人均不知情，且無任何徵兆，甚至於
          被告丙○○持被該把菜刀剌入被害人甲○○身體時，被害人甲○○猶不自
          覺，嗣被告丙○○持菜刀剌入被害人甲○○身體後，立即清醒，並無任何
          反抗且配合將該把之菜刀交付予在場之人，則被告丙○○若確係有殺人之
          意圖，何以於持刀剌入被害人甲○○身體及被害人尚未察覺時，並未繼續
          追殺被害人甲○○，抑且願主動將菜刀交予在場其他之人，再參以被害人
          甲○○於本院陳稱：渠與被告丙○○並無仇怨，當日可能係誤會，被告可
          能搞不清楚狀況，渠不想追究等語，被告所辯並無殺害告訴人之故意等語
          ，應可採信。況且，亦查無證據足以證明，被告有殺害被害人甲○○之故
          意，而在殺害被害人之故意下，故意大量飲酒，故意將自己陷於心喪失的
          狀態下，再利用此狀態為上揭行為，難令被告負故意殺人罪責。
    （三）被告丙○○於持該把菜刀剌入被害人甲○○身體時，其當場面無表情對於
          被害人之詢問未應答並獨自傻笑等情，為被害人甲○○於本院陳述在卷，
          已如前述，又當人飲酒後，若以呼氣酒精濃度測試器測得之呼氣濃度達到
          每公升零點五毫克時，反應較慢，感覺減低；達到每公升０‧七五毫克時
          ，思考與個性行為均會改變；達到每公升一‧０毫克時，步態不穩，噁心
          嘔吐，精神混惑不清晰；達到每公升一‧五毫克時，說話不清楚，感覺喪
          失，視力模糊；達到每公升二‧０毫克時，體溫與血糖均降低，肌肉控制
          差，甚至會導致癲癇發作；達到每公升三‧五毫克時，則已經神智不清，
          反射減低，甚至呼吸抑制，此有行政院國軍退除役官兵輔導委員會臺北榮
          民總醫院以民國八十八年八月五日（八八）北總內字第二六八六八號函在
          卷可稽。被告丙○○於行兇後即為警即時捕獲所測得之呼氣酒精濃度測試
          器測得之呼氣濃度達到每公升零點玖毫克，亦有被告丙○○之酒精測試表
          一紙在卷可參，又證人即臺北市政府警察局北投分局大屯派出所蕭寶吉於
          本院證稱：被告丙○○為警查後至派出所裡，約三分鐘後即作筆錄，其警
          訊問時之精神狀態係快要酒醉，員警訊時時，其仍還是茫茫然，但被告仍
          知悉員警詢問之問題，被告於警訊時陳述行兇之動機係當時衝動，其至廚
          房看見刀子，心裡感到衝動，就揮舞一番，被告於酒測前仍有意識，酒測
          後一分鐘後就製作警訊筆錄等語，是被告丙○○於持該把菜刀剌入被害人
          甲○○身體時，其精神狀態雖未達到喪失之程度（因尚能走至廚房拿取菜
          刀剌入被害人身體），然應已至混惑不清晰之精神耗弱之狀態，被告潘金
          土持該把菜刀剌入被害人甲○○之身體，雖未具殺人之意為之，惟該把菜
          刀尖銳，刺入被害人甲○○之身體，當會造成傷害，且確已使被害人林宗
          雄受有上述之傷害，已如上述，此應被告所可得預見，竟仍手持尖銳之菜
          刀，剌入被害人甲○○之身體，被告丙○○具有傷害之故意甚明，可堪認
          定。
四、綜上所述，被告丙○○其犯罪之初，僅有傷害人之故意，被告所為係犯刑法第二
    百七十七條第一項之傷害罪，公訴意旨認其係犯刑法第二百七十一條第二項、第
    一項之殺人未遂罪，尚有未洽。又按告訴乃論之罪，告訴人於第一審辯論終結前
    得撤回其告訴，又告訴經撤回者，應諭知不受理之判決，刑事訴訟法第二百三十
    八條第一項、第三百零三條第三款分別定有明文，本院認被告係犯有刑法第二百
    七十七條第一項之傷害罪，已如前述，依同法第二百八十七條前段之規定，須告
    訴乃論。茲據告訴人即被害人甲○○之妻乙○○於本院審理時當庭撤回告訴，依
    照首開說明，本件爰不經言詞辯論，逕諭知不受理之判決。
    據上論斷，應依刑事訴訟法第三百零三條第三款、第三百零七條，判決如主文。
中      華      民      國      九十一      年      七    月    十二    日
                                    臺灣士林地方法院刑事第一庭
                                        法  官  蔡  明  宏
右正本證明與原本無異。
如不服本判決，應於送達後十日內，向本院提出上訴狀。
                                        書記官  陳漢  朝
中      華      民      國      九十一      年      七    月    十九    日
